【裁判字號】    97,上訴,22
【裁判日期】    970523
【裁判案由】    違反毒品危害防制條例
【裁判全文】
臺灣高等法院高雄分院刑事判決          97年度上訴字第22號
上  訴  人  臺灣高雄地方法院檢察署檢察官
上  訴  人
即  被  告  甲○○
選任辯護人  林幸郎律師
上列上訴人因被告違反毒品危害防制條例案件，不服臺灣高雄地
方法院95年度訴字第2582號中華民國第一審判決（起訴案號：臺
灣高雄地方法院檢察署95年度偵緝字第1 號），提起上訴，本院
判決如下：
    主  文
上訴駁回。
    事  實
一、甲○○（原名張銓鈞，於民國（下同）96年8 月9 日改名）
    前因違反肅清煙毒條例、麻醉藥品管理條例、槍砲彈藥刀械
    管制條例、電信法案件，經臺灣彰化地方法院以86年度訴字
    第62號分別判處有期徒刑3 年4 月、6 月、6 月、4 月，應
    執行有期徒刑4 年4 月確定，另因妨害自由、竊盜案件，經
    臺灣屏東地方法院以86年度訴字第263 號分別判處有期徒刑
    4 月、10月，應執行有期徒刑1 年確定，上開徒刑經裁定應
    執行有期徒刑5 年2 月，經發監執行，於民國90年3 月23日
    縮短刑期假釋出監，並付保護管束，後於90年11月24日縮刑
    期滿，上開假釋未經撤銷，視為執行完畢。詎其猶不知悔改
    ，明知海洛因、甲基安非他命、愷他命為毒品危害防制條例
    所列管之第一、二、三級毒品，非經許可不得販賣、轉讓及
    持有（第一、二級毒品部分），竟意圖營利，基於販賣第一
    、二級毒品之概括犯意、販賣第三級毒品之犯意，及轉讓第
    二級毒品之概括犯意、轉讓第三級毒品之犯意（原審判決誤
    載販賣第三級毒品、轉讓第三級毒品部分，亦係基於概括之
    犯意，惟主文、附表及理由之記載均正確，此等部分應予更
    正），於附表一所示時、地，以如附表一所示方式及價格，
    連續販賣第一、二級毒品、販賣第三級毒品、連續轉讓第二
    級毒品、轉讓第三級毒品，詳如附表一所示。嗣為警於94年
    1 月17日15時許，在高雄市前金區○○○路302 號7 樓之10
    ，當場查獲甲○○，並在上址扣得如附表二至五所示之物。
二、案經高雄市政府警察局移送臺灣高雄地方法院檢察署檢察官
    偵查起訴。
    理  由
一、關於證據能力部分：
（一）按被告以外之人於偵查中向檢察官所為陳述，除顯有不可
      信之情況者外，得為證據，刑事訴訟法第159 條之1 第2
      項定有明文。經查，證人乙○○、陳文進、潘居松、蘇智
      良於檢察官偵查中所為之證述，性質上雖屬傳聞證據，惟
      係偵查中向檢察官所為之證述，並經具結，且無顯有不可
      信之情況，依上開規定，自具有證據能力。
（二）按被告以外之人（包括證人、鑑定人、告訴人、被害人及
      共同被告等）於檢察事務官、司法警察官或司法警察調查
      中所為之陳述，與審判中不符時，其先前之陳述具有較可
      信之特別情況，且為證明犯罪事實存否所必要者，得為證
      據，刑事訴訟法第159 條之2 定有明文。證人乙○○於97
      年3 月6 日於本院審理時所為陳述與其於94年1 月17日警
      詢所為陳述不符。而證人乙○○於94年1 月17日（為其與
      被告共同為警查獲當日）警詢中之陳述，較不易受人情及
      外力干擾，其陳述未受污染，且遍閱全卷亦未見證人乙○
      ○陳述其有遭脅迫等不法取供之情，自堪認於自由意識下
      所為之陳述，而警詢時距案發時間較近，記憶較為清晰，
      是其警詢中之陳述，具有可信之特別情況，且為證明犯罪
      事實存否所必要，依上開規定，應有證據能力。
二、被告甲○○（原名張銓鈞）經合法傳喚，無正當之理由不到
    庭。惟據其於原審矢口否認有上揭犯行，辯稱：被告不是「
    坤仔」，在高雄市前金區○○○路302 號7 樓之10所查獲之
    扣案物，除吸食完之殘渣袋外，其餘均係綽號「毛仔」所有
    ，並非被告所有，被告沒有附表一所載販賣第一、二、三級
    毒品及轉讓第二、三級毒品犯行云云。經查：
（一）證人乙○○於94年1 月17日警詢中陳述：我與被告為男女
      朋友關係，警方所查扣毒品等東西是被告所有，該房子先
      前是朋友租，後來由被告於約2 個月前（即93年11月間）
      承租迄今，該房子都是被告所住。警方所查扣帳簿中開銷
      及支出金額是我記載，但帳簿是被告的，帳簿中三角形跟
      四角形分別是表示被告買賣海洛因、安非他命毒品的金額
      ，正符號代表被告賣出毒品後他將金錢交給我，負符號代
      表購入毒品時被告從我幫他保管之金錢中提出，是被告交
      代我記載下來，被告有賣海洛因及安非他命等毒品。門號
      0000000000號行動電話是我申請，由我和被告共同使用，
      被告綽號「坤阿」，警方在搜索時所發現億梅坊衣褲客棧
      核發之卡號：0163簽名：坤，是被告所有等語甚詳（見警
      卷第11至18頁）。又證人乙○○於偵訊中結證後仍證稱：
      被告賣安非他命及海洛因，大約查獲前幾個月開始販賣，
      價格是被告自己決定，我不知道。起先看到他有在賣毒品
      或在吸食毒品時我都會不高興，後來我去找他時他的朋友
      都會走掉，我就覺得怪怪的。帳冊是我記載，□是代表安
      非他命，△是代表海洛因，有賣出和買入紀錄。被告台語
      叫「鈞仔」，如果發音不準有會聽成「坤仔」等語明確（
      見偵三卷第274 、275 頁）。本院審酌證人乙○○與被告
      為男女朋友關係，亦無恩怨，自無干冒偽證之處罰而設詞
      誣陷被告之理，另佐以被告對於綽號「毛仔」之人始終無
      法供述其真實姓名以供查證，而員警於94年1 月17日15時
      許，在高雄市前金區○○○路302 號7 樓之10查獲被告時
      ，並扣得如附表二至五所示海洛因、甲基安非他命、海洛
      因重製器、毒品分裝盤、空夾鏈袋、分裝杓、帳簿等物，
      且被告於查獲前更係在上址休息睡覺等情，業據被告於警
      詢及原審審理時坦承在卷（見警卷第2 頁、原審卷第252
      頁），並有如附表二至五所示物品扣案及搜索票、搜索扣
      押筆錄、扣押物品目錄表、照片30張、法務部調查局94年
      3 月10日調科壹字第220019266 號鑑定通知書、法務部調
      查局96年9 月29日調科壹字第0960037360號函（含附件照
      片）、高雄醫學大學附設中和紀念醫院95年6 月6 日檢驗
      報告6 份在卷可稽（見警卷第19至30頁、第39至49頁、偵
      一卷第19頁、原審卷第288 、289 頁、偵三卷第263 至26
      8 頁），自堪認被告即係綽號「坤仔」之人，且在高雄市
      前金區○○○路302 號7 樓之10所查獲之扣案物，均屬被
      告所有。是被告上開所辯：伊不是「坤仔」，在高雄市前
      金區○○○路302 號7 樓之10所查獲之扣案物，除吸食完
      之殘渣袋外，其餘均係綽號「毛仔」所有，並非伊所有云
      云，為犯後卸責之詞，不足採信。
（二）證人陳文進先後於94年1 月12日、1 月15日，前往高雄市
      前金區○○○路302 號7 樓之10，向被告購買安非他命共
      2 次，每次購買新臺幣（下同）1,000 元，被告當場交付
      安非他命給陳文進，陳文進購買後在該處施用，當時現場
      只被告1 人，且先鋒機構訪客登記簿於94年1 月12日、15
      日之陳文進簽名為陳文進本人所簽及被告即係綽號「坤仔
      」之人等情，業據證人陳文進於偵訊中結證明確（見偵三
      卷第84至86頁）。另證人潘居松於偵訊中結證稱：我於93
      年11月至12月，前往「坤仔」即被告位於高雄市前金區○
      ○○路302 號7 樓之10住處約5 次，其中向被告購買毒品
      海洛因2 次，每次購買1 包，1 次1,000 元、1 次2,000
      元，先鋒機構訪客登記簿上於93年12月30日之潘居松簽名
      是我簽的，該次向被告購買海洛因2,000 元，另1 次購買
      海洛因是在93年11月間，也是在該處購買。我去找被告約
      5 次，被告都會免費拿安非他命送給我施用，看品質是否
      良好，如果好的話可以跟被告購買等語（見偵三卷第91至
      93頁），其於原審審理時亦證稱：我有去過高雄市前金區
      ○○○路302 號7 樓之10，訪客登記簿上潘居松簽名是我
      簽的，上面所寫被訪人「坤」即係「坤仔」，有向「坤仔
      」買海洛因2 次，地點就是高雄市前金區○○○路302 號
      7 樓之10，毒品海洛因是「坤仔」交給我，錢我拿給「坤
      仔」，安非他命沒有買，買海洛因那2 次，「坤仔」都會
      免費拿安非他命給我施用，另外約3 次我有去找「坤仔」
      但沒有購買毒品，但他也會拿安非他命給我施用等語明確
      （見原審卷第89至94頁）。復參以證人乙○○上揭警詢、
      檢察官偵查中之證述及被告為警查獲時併扣得被告所有之
      第一級毒品海洛因8 包、甲基安非他命6 包、海洛因重製
      器、空夾鏈袋、販毒帳簿等物及有先鋒機構訪客登記簿1
      本在卷可憑（見偵三卷第278 至300 頁），自堪認被告有
      附表二編號1 、2 、4 、5 所載販賣第一級毒品海洛因給
      陳文進、潘居松及附表二編號6 所載轉讓第二級毒品甲基
      安非他命給潘居松之犯行。
（三）證人邱信發於原審審理時雖證稱：我到過高雄市前金區○
      ○○路302 號7 樓之10，訪客登記簿上之簽名是我所簽，
      我到該處找被告，被告就是坤仔，但我是跟被告朋友買海
      洛因約10幾次，其中約2 、3 次叫他朋友拿海洛因到被告
      住處給我，買1,000 元或2,000 元，我不知道被告朋友名
      字云云。然查，證人邱信發與被告係朋友關係，且無債務
      或仇恨糾紛等情，已據證人邱信發於原審審理時證述在卷
      （見原審卷第239 至241 頁），則證人邱信發自無虛構事
      實誣陷被告之理，而證人邱信發於警詢中已明確陳述：我
      曾經到高雄市前金區○○○路302 號7 樓之10找綽號「坤
      仔」之男子購買第一級毒品海洛因，被告就是坤仔，每次
      1,000 元到2,000 元，因為我認識他（指被告）而且曾向
      他購買多次毒品，所以我可以確認等語（見偵三卷第128
      至130 頁）。再佐以證人乙○○上揭警詢、檢察官偵查中
      之證述及被告為警查獲時併扣得被告所有之第一級毒品海
      洛因數包、海洛因重製器、空夾鏈袋、販毒帳簿等物，自
      堪認證人邱信發於警詢中所述：我到高雄市前金區○○○
      路302 號7 樓之10找被告（即坤仔）購買第一級毒品海洛
      因等語，方屬實情，證人邱信發於本院審理時之證述，為
      迴護被告之詞，不足採信。另檢察官雖認被告販賣第一級
      毒品海洛因給邱信發約10次，惟觀卷附先鋒機構訪客登記
      簿內容（見偵三卷第278 至300 頁），自93年11月間起至
      94年1 月17日被告為警查獲之日止，期間證人邱信發僅先
      後於94年1 月12日13時21分許、94年1 月24日16時49分許
      共2 次前往被告位於高雄市前金區○○○路302 號7 樓之
      10住處（至證人邱信發於被告為警查獲後另至上址2 次，
      已與被告本案犯行無關），而得以證明證人邱信發有於前
      開時間、在上址，分別向被告購買第一級毒品海洛因各1
      次（共2 次，詳附表一編號8 部分），然檢察官就被告其
      餘8 次販賣第一級毒品犯行之犯罪時間、地點均未載明，
      亦無法提出確切證據以資佐憑，本院自無從查證而難認被
      告尚有此部分犯行。
（四）證人王郁涵於原審審理時證稱：先鋒機構訪客登記簿上「
      王慧如」是我的簽名，我與我朋友（綽號「千千」）去那
      邊找被告，當日我在現場施用愷他命，愷他命是被告拿出
      來倒給我們用，被告沒有跟我拿錢等語明確（見原審卷第
      94至99頁）；另證人蘇智良透過綽號「大胖仔」介紹，曾
      於93年12月2 日20時許，到高雄市前金區○○○路302 號
      7 樓之10找被告買過愷他命1 次計3,000 元，分2 包，錢
      交給被告，被告拿2 包毒品給證人蘇智良，訪客登記簿上
      登記阿良之人就是證人蘇智良等情，業據證人蘇智良於檢
      察官偵查中結證甚詳在卷（見偵三卷第240 至242 頁），
      證人蘇智良於原審審理時亦證稱：訪客登記簿上「阿良」
      是我所簽，被訪問人「坤仔」就是在庭被告，我去訪客登
      記簿上所載地址拿愷他命，價錢3,000 元，分成2 小包，
      只買過1 次，之前偵訊中說錢直接交給被告，被告拿2 包
      愷他命毒品愷他命給我是實在等語明確（見原審卷第106
      至109 頁），並有先鋒機構訪客登記簿在卷可稽（見偵三
      卷第278 至300 頁），是被告有附表一編號3 所載轉讓第
      三級毒品愷他命給王郁涵及附表一編號7 販賣第三級毒品
      愷他命給蘇智良之犯行，亦堪以認定。
（五）邇來政府為杜絕毒品氾濫，毒害人民甚深，再三宣導教民
      眾遠離毒品，而政府對於查緝毒品販賣無不嚴格執行，且
      販賣毒品罪更係重罪，設若無利可圖，衡情一般持有毒品
      者，當不致輕易將持有毒品交付他人。況乎第一、二、三
      級毒品均係價格不貲、物稀價昂，且販賣第一、二、三級
      毒品均係違法行為，非可公然為之，亦無公定之價格，不
      論任何包裝，均可任意分裝增減分量，每次買賣價量，亦
      可能隨時依雙方間之關係深淺、資力、需求量及對行情之
      認知、來源是否充裕、查緝是否嚴緊，購買者被查獲時供
      述購買對象之可能性風險之評估等，因而異其標準，並隨
      時機動調整，非可一概而論，是販賣之利得除經坦承犯行
      或價量俱臻明確外，委難查得實情，然販賣之人從價差或
      量差中牟利方式雖異，惟其意圖營利之非法販賣行為則一
      。本案雖因被告矢口否認犯行，致本院無法查悉被告毒品
      之來源及價格，然衡諸經驗法則及上開說明，被告既甘冒
      為警查緝及販賣毒品之重罪，而販賣第一、二、三級毒品
      給購毒者，被告主觀上確有牟利意圖，應堪認定。
（六）綜上所述，被告上開所辯：伊不是「坤仔」，在高雄市前
      金區○○○路302 號7 樓之10所查獲之扣案物，除吸食完
      之殘渣袋外，其餘均係綽號「毛仔」所有，並非伊所有，
      伊沒有販賣第一、二、三級毒品及轉讓第二、三級毒品犯
      行云云，為犯後飾卸之詞，不足採信。被告有事實欄所載
      犯行，事證明確，其犯行堪以認定，應依法論科。
三、按行為後法律有變更者，適用行為時之法律。但行為後之法
    律有利於行為人者，適用最有利於行為人之法律，刑法第2
    條第1 項定有明文。另於比較時應就罪刑有關之共犯、未遂
    犯、想像競合犯、牽連犯、連續犯、結合犯，以及累犯加重
    、自首減輕暨其他法定加減原因（如身分加減）與加減比例
    等一切情形，本於統一性及整體性原則，綜其全部罪刑之結
    果而為比較。又新法第2 條第1 項之規定，係規範行為後「
    法律變更」所生新舊法比較適用之準據法。故如新舊法處罰
    之輕重相同（無有利、不利情形，如刑法第30條之文字修正
    、第55條但書、第59條實務見解之明文化、第26條未遂犯得
    減輕其刑之規定移列第25條等），即無比較適用之問題，非
    此條所指之法律有變更，即無本條之適用，應依一般法律適
    用原則，適用裁判時法（最高法院95年5 月23日第8 次刑事
    庭會議、95年11月7 日刑事庭會議決議意旨參照）。查被告
    行為後，如附表六所示之法律業經變更，並於95年7 月1 日
    施行，玆經比較結果，裁判時法並未較為有利，從而，應依
    刑法第2 條第1 項前段規定，適用行為時法，併此敘明。
三、核被告所為，係犯毒品危害防制條例第4 條第1 項、第2 項
    、第3 項之販賣第一、二、三級毒品罪及同條例第8 條第2
    項、第3 項之轉讓第二、三級毒品罪。被告持有第一、二級
    毒品之低度行為，為販賣或轉讓第二級毒品之高度行為所吸
    收，不另論罪。其先後4 次販賣第一級毒品、2 次販賣第二
    級毒品及5 次轉讓第二級毒品犯行，各時間緊接，方法相同
    ，所犯復各係構成要件相同之罪名，顯分別係基於概括犯意
    反覆為之，應均依修正前刑法第56條連續犯之規定，論以一
    罪，除販賣第一級毒品法定本刑死刑及無期徒刑部分，販賣
    第二級毒品，法定本刑無期徒刑部分外，其餘部分依法加重
    其刑。查被告前因違反肅清煙毒條例、麻醉藥品管理條例、
    槍砲彈藥刀械管制條例、電信法案件，經臺灣彰化地方法院
    以86年度訴字第62號分別判處有期徒刑3 年4 月、6 月、6
    月、4 月，應執行有期徒刑4 年4 月確定，另因妨害自由、
    竊盜案件，經臺灣屏東地方法院以86年度訴字第263 號分別
    判處有期徒刑4 月、10月，應執行有期徒刑1 年確定，上開
    徒刑經裁定應執行有期徒刑5 年2 月，經發監執行，於90年
    3 月23日縮短刑期假釋出監，並付保護管束，後於90年11月
    24日縮刑期滿，上開假釋未經撤銷，視為執行完畢，有臺灣
    高等法院被告全國前案紀錄表1 份附卷可按，其受有期徒刑
    之執行完畢，5 年以內再犯有期徒刑以上之罪，為累犯，依
    法加重其刑（上開法定本刑死刑及無期徒刑部分除外）。被
    告就販賣第一、二級毒品及轉讓第二級毒品罪部分，均有2
    種以上刑之加重事由，應依法遞加重之（死刑及無期徒刑部
    分除外）。又販賣第一級毒品固屬應嚴加處罰之惡行，然同
    為販賣第一級毒品之人，其原因動機不一，犯罪情節未必盡
    同，或有大盤毒梟者，亦有中、小盤之分，甚或僅止於吸毒
    者同儕間為求互通有無之有償轉讓者亦有之，其販賣行為所
    造成危害社會之程度自屬有異，法律科處此類犯罪所設之法
    定最低本刑卻同為無期徒刑，不可謂為不重。經查，本件被
    告販賣第一級毒品之犯行僅有4 次，且數量輕微，所得金額
    總計僅5,000 元，犯罪情節難與大盤或中盤毒梟者相提併論
    ，本院即令處以被告最低刑度即無期徒刑而禁錮終身，仍有
    致情法失平之處，誠屬情輕法重，其犯罪情狀尚非全然無可
    憫恕之處，爰依刑法第59條規定減輕其刑，並依法先遞加（
    上開法定本刑死刑及無期徒刑部分除外）後減之。
四、原審以被告罪證明確，適用毒品危害防制條例第4 條第1 項
    、第2 項、第3 項、第8 條第2 項、第3 項、第18條第1 項
    前段、第19條第1 項，刑法第11條、第2 條第1 項前段、第
    59條、第38條第1 項第2 款，修正前刑法第56條、第47條、
    第51條第5 條、中華民國96年罪犯減刑條例第2 條第1 項第
    3 款（原判決據上論結欄漏引）規定，審酌被告前科，其販
    賣毒品所生之危害，轉讓第二、三級毒品及販賣第一、二、
    三級毒品之次數、重量、所得利益，均非鉅額及其犯罪之動
    機、目的、智識程度高中畢業、生活狀況等一切情狀，就販
    賣第一級毒品部分，量處有期徒刑11年，就販賣第二級毒品
    部分，量處有期徒刑7 年6 月，就販賣第三級毒品部分，量
    處有期徒刑5 年6 月，就轉讓第二級毒品部部分，量處有期
    徒刑1 年8 月，就轉讓第三級毒品部分，宣告有期徒刑8 月
    ，減為有期徒刑4 月，並定其應執行有期徒刑20年；並以下
    列理由五、部分，因不能證明被告有被訴之此部分犯行，故
    不另為無罪諭知。另以扣案如附表二、四所示之物，經送驗
    結果分別為第一級毒品海洛因、第二級毒品甲基安非他命或
    殘留上開第一、二級毒品而已難以分析剝離，應均依毒品危
    害防制條例第18條第1 項前段之規定沒收銷燬之；如附表三
    編號1 至6 號之扣案物及附表三編號五、附表五所示之扣案
    物，分別係被告所有供本案販賣第一、二級毒品所用之物，
    併依毒品危害條例第19條第1 項規定沒收之；又被告販賣第
    一、二、三級毒品所得之財物分別係5,000 元、2,000 元、
    3,000 元，合計1 萬元，應依毒品危害防制條例第19條第1
    項之規定，併予宣告沒收之，如全部或一部不能沒收時，以
    其財產抵償之。另附表三編號7 所示空夾鏈袋，為被告所有
    預備供販賣第一、二、三級毒品所用之物，依刑法第38條第
    1 項第2 款規定予以宣告沒收。至被告持以供毒品交易聯絡
    之0000000000號門號所用西門子手機，係乙○○所有，並非
    被告所有，業據證人乙○○於警詢中陳述在卷（見警卷第13
    頁），故不為沒收之諭知。另被告為警查獲時其餘扣案物，
    經審酌後認係被告施用第一、二級毒品所用之物或無證據證
    明與本案販賣及轉讓毒品有關，故不於本案為沒收之諭知。
    原審認事用法尚無違誤（就累犯適用新舊法，原審認依行為
    時法及裁判時法均構成累犯，適用結果並無不同等語，此項
    論述雖與本院見解不同，但並不影響判決結果，故無庸撤銷
    原審判決），量刑亦稱妥適，被告上訴意旨仍否認全部犯罪
    ，檢察官上訴意旨仍認被告尚有下列理由五所載不另為無罪
    諭知部分之犯行，且販賣第一級毒品犯行，不應適用刑法第
    59條酌減其刑云云，均無理由（原審就被告所犯販賣第一級
    毒品犯行，適用刑法第59條酌減其刑，並無不當，已詳如前
    述之理由；而被告於本案除上開犯行外，尚無證據證明被告
    有如下列理由五、所載不另為無罪諭知部分被訴之犯行，理
    由詳如下述），應予駁回。
五、不另為無罪諭知部分：
（一）公訴意旨另以：（1） 被告基於販賣第三級毒品愷他命之
      概括犯意，自91年年底起至93年間止，在高雄市前金區○
      ○○路302 號7 樓之10樓下、高雄市○○路與澄清路口、
      高雄市○○路NO.6 PUB等處，以每次1,000 元代價，販賣
      愷他命給潘弘偉約20次，因認被告就此部分亦違反毒品危
      害防制條例第4 條第3 項販賣第三級毒品罪嫌云云。（2
      ）另公訴意旨併認：被告另有8 次販賣第一級毒品給邱信
      發，併觸犯同條例第4 條第1 項販賣第一級毒品罪名云云
      。
（二）惟查：（1） 按犯罪事實應依證據認定之，無證據不得認
      定犯罪事實；又不能證明被告犯罪者，應諭知無罪之判決
      ，刑事訴訟法第154 條第2 項、第301 條第1 項分別定有
      明文。又刑事訴訟法第161 條已於91年2 月8 日修正公布
      ，其第1 項規定：檢察官就被告犯罪事實，應負舉證責任
      ，並指出證明之方法。因此，檢察官對於起訴之犯罪事實
      ，應負提出證據及說服之實質舉證責任。倘其所提出之證
      據，不足為被告有罪之積極證明，或其指出證明之方法，
      無從說服法院以形成被告有罪之心證，基於無罪推定之原
      則，自應為被告無罪判決之諭知（最高法院92年度台上字
      第128 號判例意旨參考）。（2） 訊據被告堅詞否認有上
      揭公訴意旨所指販賣第三級毒品愷他命給潘弘偉之犯行，
      另證人潘弘偉於原審審理時並結證稱：之前在警詢及偵查
      中證述我有找「坤仔」買愷他命不實在，是因為之前被告
      有欠我錢，他態度很不好，到最後找不到人，後來警局傳
      喚我去的時候，因為心中怨恨所以才說跟「坤仔」買愷他
      命，以今日所述為真實，之前偵訊中說除了在被告住處樓
      下外，在高雄市○○路的NO.6 PUB也有向被告買過愷他命
      是我虛構的等語（見原審卷第138 至141 頁），且檢察官
      就被告有上揭公訴意旨所指犯行，除提出證人潘弘偉前於
      警詢及偵查中所為不利於被告之陳述外，顯乏相關補強證
      據足資佐證該證人所述內容確屬無訛。（3） 依卷內證據
      資料，僅足以證明被告有於附表一編號8 所示時間、地點
      ，販賣第一級毒品海洛因給證人邱信發共2 次，檢察官就
      被告其餘8 次販賣第一級毒品給證人邱信發犯行之犯罪時
      間、地點均未載明，亦無法提出確切證據足資佐憑，本院
      自無從確信被告尚有公訴意旨所指其餘8 次販賣第一級毒
      品犯行。（4） 檢察官上訴意旨雖以證人乙○○於警詢及
      偵查中均明白證稱：被告賣出毒品後有將金錢交給她，是
      被告交代她記下來。□代表安非他命，△代表海洛因等語
      ，而觀諸乙○○記載之帳冊內容亦除有□△之記號外，並
      有日期登載之情形，堪信嘉栯確曾依被告之指示逐日替被
      告登載當日之販毒收入。依上開乙○○紀錄之帳冊內容可
      知93年12月22、23、24與27日均有販毒之收入，但依被告
      租屋處之訪客登記簿之「7 樓之10」訪客情形可知，該數
      日均無任何房客往赴被告租屋處，是被告該數日之販毒地
      點必另有他處，尚另外有外出兜售、交付毒品之販賣行為
      。而證人潘弘偉前於警詢及偵查中一致證稱向被告購買第
      三級毒品凱他命之地點，除在被告租屋處外，尚曾在高雄
      市○○路與澄清路口附近、高雄市○○路NO.6 PUB等處，
      邱信發亦於警詢中證稱除在被告住處交易外，尚有約在其
      他地點為之一節，顯然均係基於真實交易情情而陳述，殊
      堪採信。顯見被告確有上開租屋處以外之高雄縣市地區其
      他地點遂行販賣毒品之犯行。原審未審酌及此，遽採潘弘
      偉於原審審判中之迴護之詞，竟認證人所述之凱他命之交
      易地點不足採信，且認邱信發所證之其餘8 次海洛因交易
      並無證據足堪佐證，而就此二人之毒品交易部分為無罪之
      認定，即有違誤等語。然檢察官仍未提出被告被訴此部分
      販賣第三級毒品凱他命予潘弘偉，及被訴另8 次販賣第一
      級毒品海洛因予邱信發之確實時間、地點、數量、價額，
      並相關之佐證資料，而販賣第一級毒品及販賣第三級毒品
      ，均屬重罪，自應採取嚴格之證據。（5） 綜前所述，檢
      察官所憑之證據尚難證明被告確涉有上揭公訴意旨所指販
      賣第三級毒品予潘弘偉及另有另8 次販賣海洛因予邱信發
      之犯行，既無法使本院達到確信其為真實之程度，當不得
      遽為不利於被告之認定。揆諸首揭判例意旨及說明，本應
      由本院就此部分為被告無罪之之諭知，惟檢察官認被告此
      等部分犯罪事實，分別與本院上揭論罪科刑之販賣第三級
      毒品部分（即附表一編號7 部分），及販賣第一級毒品部
      分有連續犯裁判上一罪關係，爰不另為無罪之諭知。
六、至於證人潘弘偉於檢察官偵查中具結所為之證述與於原審審
    理中具結所為之證述，彼此證述內容歧異，是否涉犯偽證罪
    嫌，宜由檢察官另為適法之處理。
七、被告經合法傳喚，無正當之理由不到庭，爰不待其陳述，逕
    行判決。
據上論結，應依刑事訴訟法第368 條、第371 條，判決如主文。
本案經檢察官彭南雄到庭執行職務。
中    華    民    國    97    年    5     月    23    日
                    刑事第六庭    審判長法  官  王憲義
                                        法  官  張盛喜
                                        法  官  邱永貴
以上正本證明與原本無異。
如不服本判決應於收受本判決後10日內向本院提出上訴書狀，其
未敘述上訴理由者，並得於提起上訴後10日內向本院補提理由書
狀（均須按他造當事人之人數附繕本）「切勿逕送上級法院」。
中    華    民    國    97    年    5     月    23    日
                                        書記官  鄭翠芬
附錄本判決論罪科刑法條：
毒品危害防制條例第4 條：
製造、運輸、販賣第一級毒品者，處死刑或無期徒刑；處無期徒
刑者，得併科新臺幣1 千萬元以下罰金。
製造、運輸、販賣第二級毒品者，處無期徒刑或7 年以上有期徒
刑，得併科新臺幣7 百萬元以下罰金。
製造、運輸、販賣第三級毒品者，處5 年以上有期徒刑，得併科
新臺幣5 百萬元以下罰金。
製造、運輸、販賣第四級毒品者，處3 年以上10年以下有期徒刑
，得併科新臺幣3 百萬元以下罰金。
製造、運輸、販賣專供製造或施用毒品之器具者，處1 年以上7
年以下有期徒刑，得併科新臺幣1 百萬元以下罰金。
毒品危害防制條例第8 條：
轉讓第一級毒品者，處1 年以上7 年以下有期徒刑，得併科新臺
幣1 百萬元以下罰金。
轉讓第二級毒品者，處6 月以上5 年以下有期徒刑，得併科新臺
幣70萬元以下罰金。
轉讓第三級毒品者，處3 年以下有期徒刑，得併科新臺幣30萬元
以下罰金。
轉讓第四級毒品者，處1 年以下有期徒刑，得併科新臺幣10萬元
以下罰金。
前四項之未遂犯罰之。
轉讓毒品達一定數量者，加重其刑至二分之一，其標準由行政院
定之。
附表一：
┌─┬──────┬──────┬─────┬───┬───┬─────┬──────────┐
│編│犯 罪 時 間 │犯 罪 地 點 │販賣、轉讓│數  量│交  易│ 交易金額 │ 交易方式及犯罪事實 │
│號│            │            │毒品類別  │      │對  象│（新台幣）│                    │
├─┼──────┼──────┼─────┼───┼───┼─────┼──────────┤
│ 1│94年1 月12日│高雄市前金區│販賣甲基安│1 小包│陳文進│ 1,000 元 │由陳文進打綽號「坤仔│
│  │14時50分許  │中華四路302 │非他命    │（重量│      │          │（即甲○○）」使用之│
│  │            │號7 樓之10  │          │不詳）│      │          │0000000000號行動電話│
│  │            │            │          │      │      │          │（乙○○所有），雙方│
│  │            │            │          │      │      │          │約於上揭時間地點後交│
│  │            │            │          │      │      │          │易，陳文進取得毒品後│
│  │            │            │          │      │      │          │並當場施用。        │
├─┼──────┼──────┼─────┼───┼───┼─────┼──────────┤
│ 2│94年1 月15日│高雄市前金區│販賣甲基安│1 小包│陳文進│ 1,000 元 │由陳文進打綽號「坤仔│
│  │16時55分許  │中華四路302 │非他命    │（重量│      │          │（即甲○○）」使用之│
│  │            │號7 樓之10  │          │不詳）│      │          │0000000000號行動電話│
│  │            │            │          │      │      │          │（乙○○所有），雙方│
│  │            │            │          │      │      │          │約於上揭時間地點後交│
│  │            │            │          │      │      │          │易，陳文進取得毒品後│
│  │            │            │          │      │      │          │並當場施用。        │
├─┼──────┼──────┼─────┼───┼───┼─────┼──────────┤
│ 3│93年12月6日 │高雄市前金區│轉讓愷他命│1 小包│王郁涵│   無償   │王郁涵以王慧如之名義│
│  │15時23分許  │中華四路302 │          │（重量│      │          │與綽號「千千」之女子│
│  │            │號7 樓之10  │          │不詳）│      │          │，於上揭時地，前往張│
│  │            │            │          │      │      │          │戌和之住處時，甲○○│
│  │            │            │          │      │      │          │免費提供愷他命給王郁│
│  │            │            │          │      │      │          │涵當場施用。        │
├─┼──────┼──────┼─────┼───┼───┼─────┼──────────┤
│ 4│93年12月30日│高雄市前金區│販賣海洛因│1 小包│潘居松│ 2,000 元 │潘居松於上揭時地，前│
│  │22時45分許  │中華四路302 │          │（重量│      │          │往甲○○之住處購買海│
│  │            │號7 樓之10  │          │不詳）│      │          │洛因施用。          │
├─┼──────┼──────┼─────┼───┼───┼─────┼──────────┤
│ 5│93年11月間某│高雄市前金區│販賣海洛因│1 小包│潘居松│ 1,000 元 │潘居松於上揭時地，前│
│  │日          │中華四路302 │          │（重量│      │          │往甲○○之住處購買海│
│  │            │號7 樓之10  │          │不詳）│      │          │洛因施用。          │
├─┼──────┼──────┼─────┼───┼───┼─────┼──────────┤
│ 6│自93年11月某│高雄市前金區│轉讓甲基安│少量（│潘居松│   無償   │潘居松於上揭時地，前│
│  │日起至93年12│中華四路302 │非他命    │重量不│      │          │往甲○○之住處5 次，│
│  │月止（共5 次│號7 樓之10  │          │詳）  │      │          │甲○○均免費提供甲基│
│  │，其中2 次同│            │          │      │      │          │安非他命給潘居松施用│
│  │編號4 、5 之│            │          │      │      │          │共5 次。            │
│  │時間）      │            │          │      │      │          │                    │
├─┼──────┼──────┼─────┼───┼───┼─────┼──────────┤
│ 7│93年12月2 日│高雄市前金區│販賣愷他命│2 小包│蘇智良│ 3,000 元 │甲○○於上揭時地，販│
│  │20時許      │中華四路302 │          │（3 公│      │          │賣愷他命給蘇智良施用│
│  │            │號7 樓之10  │          │克）  │      │          │。                  │
├─┼──────┼──────┼─────┼───┼───┼─────┼──────────┤
│ 8│(1)94年（起訴│高雄市前金區│販賣海洛因│每  次│邱信發│ 每   次  │甲○○於上揭時地，販│
│  │  書誤載為93│中華四路302 │          │1 小包│      │ 1,000元  │賣海洛因給邱信發施用│
│  │  年）1 月12│號7 樓之10  │          │（重量│      │          │，共2 次。          │
│  │  日13時21分│            │          │不詳）│      │          │                    │
│  │  許        │            │          │      │      │          │                    │
│  │(2)94年（起訴│            │          │      │      │          │                    │
│  │  書誤載為93│            │          │      │      │          │                    │
│  │  年）1 月24│            │          │      │      │          │                    │
│  │  日16時49分│            │          │      │      │          │                    │
│  │  許        │            │          │      │      │          │                    │
└─┴──────┴──────┴─────┴───┴───┴─────┴──────────┘
附表二：
┌───┬─────────┬──────┬─────────────┐
│編  號│物   品   名   稱 │數        量│  備                   註 │
├───┼─────────┼──────┼─────────────┤
│  1   │海洛因            │    捌包    │(一)外包裝分別註明0.2 、0.2 │
│      │                  │            │  、0.2 、0.2 、0.2 、0.8 │
│      │                  │            │  、1.4 、0.1 公克共8 包。│
│      │                  │            │(二)驗後淨重1.94公克，空包裝│
│      │                  │            │  重1.85公克。            │
│      │                  │            │(三)見偵一卷第19頁、原審院卷│
│      │                  │            │  第288 、289 頁。        │
├───┼─────────┼──────┼─────────────┤
│  2   │殘留海洛因之夾鏈袋│   共肆只   │見原審卷第284 至287 頁。  │
└───┴─────────┴──────┴─────────────┘
附表三：
┌───┬────────┬──────┬──────────────┐
│編  號│ 物  品  名  稱 │數        量│  備                     註 │
├───┼────────┼──────┼──────────────┤
│  1   │海洛因重製器    │    壹只    │                            │
├───┼────────┼──────┼──────────────┤
│  2   │鋼質分裝杓      │    支    │                            │
├───┼────────┼──────┼──────────────┤
│  3   │毒品分裝盤      │    肆只    │                            │
├───┼────────┼──────┼──────────────┤
│  4   │烘乾器          │    壹只    │                            │
├───┼────────┼──────┼──────────────┤
│  5   │帳簿            │    壹本    │供販賣第一、二級毒品所用之物│
├───┼────────┼──────┼──────────────┤
│  6   │（分裝用）吸管  │   共伍支   │                            │
├───┼────────┼──────┼──────────────┤
│  7   │空夾鏈袋        │   共肆包   │3 包及1 大包                │
└───┴────────┴──────┴──────────────┘
附表四：
┌───┬────────┬──────┬──────────────┐
│編  號│ 物  品  名  稱 │數        量│  備                     註 │
├───┼────────┼──────┼──────────────┤
│  1   │甲基安非他命    │    陸包    │驗前淨重分別為0.54、0.04、  │
│      │                │            │0.08、6.89、0.47、0.13公克，│
│      │                │            │驗後淨重分別為0.52、0.03、  │
│      │                │            │0.06、6.87、0.45、0.11公克。│
├───┼────────┼──────┼──────────────┤
│  2   │殘留甲基安非他命│    肆只    │見原審卷第280 至283 頁      │
│      │之夾鏈袋        │            │                            │
└───┴────────┴──────┴──────────────┘
附表五：
┌───┬────────┬──────┬──────────────┐
│編  號│ 物  品  名  稱 │數        量│ 備                      註 │
├───┼────────┼──────┼──────────────┤
│  1   │甲基安非他命分裝│    壹支    │                            │
│      │杓              │            │                            │
└───┴────────┴──────┴──────────────┘
附表六：
┌────┬────────┬────────┬────────────┬─────┐
│比較內容│行為時法（舊法）│裁判時法（新法）│  比    較    結    果  │ 備    註 │
│        │                │                │                        │          │
├────┼────────┼────────┼────────────┼─────┤
│連續犯  │刑法第56條：連續│已刪除。        │依行為時法以一罪論，但得│          │
│        │數行為而犯同一之│                │加重其刑至二分之一，而依│          │
│        │罪名者，以一罪論│                │裁判時法則應數罪併罰。比│          │
│        │。但得加重其刑至│                │較結果以行為時法較有利於│          │
│        │二分之一        │                │被告。                  │          │
├────┼────────┼────────┼────────────┼─────┤
│刑法第33│罰金：（銀元）1 │罰金：新臺幣1000│裁判時法罰金刑之最低度刑│          │
│條第5 款│元以上。        │元以上，以百元計│提高為新臺幣1000元。是以│          │
│        │                │算之。          │行為時法較有利於被告。  │          │
│        │                │                │                        │          │
├────┼────────┼────────┼────────────┼─────┤
│累犯    │刑法第47條：受有│刑法第47條第1 項│修正後刑法第47條、第49條│          │
│        │期徒刑之執行完畢│：受徒刑之執行完│之規定，乃以出於故意再犯│          │
│        │，或受無期徒刑或│畢，或一部之執行│有期徒刑以上之罪者為限，│          │
│        │有期徒刑一部之執│而赦免後，5 年以│並增訂強制工作免其執行或│          │
│        │行而赦免後，5 年│內「故意」再犯有│執行完畢後，5 年以內故意│          │
│        │以內再犯有期徒刑│期徒刑以上之罪者│再犯有期徒刑以上之罪者，│          │
│        │以上之罪者，為累│，為累犯，加重本│以累犯論之規定（擬制累犯│          │
│        │犯，加重本刑至二│刑至二分之一。  │）；且刪除「依軍法」受裁│          │
│        │分之一。        │                │判者，不適用累犯之規定，│          │
│        │                │                │以求司法與軍法之一致。是│          │
│        │                │                │以修正後之累犯範圍已有所│          │
│        │                │                │減縮或擴張。比較結果，以│          │
│        │                │                │新法對被告有利。        │          │
├────┼────────┼────────┼────────────┼─────┤
│定應執行│51條第5 款：宣告│51條第5 款：宣告│以行為時法較有利於被告。│          │
│刑      │多數有期徒刑者，│多數有期徒刑者，│                        │          │
│        │於各刑中之最長期│於各刑中之最長期│                        │          │
│        │以上，各刑合併之│以上，各刑合併之│                        │          │
│        │刑期以下，定其刑│刑期以下，定其刑│                        │          │
│        │期。但不得逾20年│期。但不得逾30年│                        │          │
│        │。              │。              │                        │          │
├────┴────────┴────────┴────────────┴─────┤
│比較結果：                                                                        │
│裁判時法並未較有利於被告。從而，應依刑法第2 條第1 項前段規定，適用行為時之法律。  │
│                                                                                  │
└─────────────────────────────────────────┘


司法院資訊處製作；財團法人民間司法改革基金會備份。
